【裁判字號】    95,交簡上,7
【裁判日期】    950512
【裁判案由】    過失傷害
【裁判全文】
臺灣高雄地方法院刑事判決             95年度交簡上字第7號
上  訴  人  臺灣高雄地方法院檢察署檢察官
上  訴  人
即  被  告  丙○○（原名楊耀德）
上列上訴人等因被告過失傷害案件，不服本院交通法庭民國94年
11月19日94年度交簡字第2735號第一審判決（聲請簡易判決處刑
案號：94年度核退偵字第622號）提起上訴，本院判決如下：
    主  文
原判決撤銷。
丙○○犯過失傷害罪，處拘役參拾日，如易科罰金，以參佰元折
算壹日。緩刑貳年。
    事  實
一、丙○○領有小型車普通駕駛執照，於民國93年5 月3 日上午
    7 時50分許，駕駛車牌號碼8432-JM 號自用小客車，沿高雄
    市○○區○○路由東向西方向行駛，行駛至四維路與河北路
    交岔路口，其右轉河北路向北行駛，甫轉行至河北路時，其
    本應注意汽車行駛時，駕駛人應注意車前狀況，隨時採取必
    要之安全措施，而依當時情形，天氣狀況晴、日間有自然光
    線、路面狀況乾燥無缺陷、無障礙物及視距良好，依其之智
    識、能力亦無不能注意之情事，詎其竟疏未注意車前狀況，
    適有行人乙○○未注意有無來車即向西穿越河北路，丙○○
    見狀馬上向左偏駛，然其上開自用小客車之右前車輪仍輾壓
    過乙○○之左腳，致乙○○受有左股骨頭骨折及左第三掌骨
    開放性骨折之傷害。丙○○於肇事後，委託路人撥打電話報
    警處理，復留在事故現場，主動向前往事故現場處理，且尚
    不知肇事者為何人之員警坦承肇事，嗣並接受裁判。
二、案經乙○○訴由高雄市政府警察局苓雅分局移送臺灣高雄地
    方法院檢察官偵查後，聲請以簡易判決處刑。
    理  由
一、前揭犯罪事實，業據上訴人即被告丙○○於本院審理中坦承
    不諱，核與告訴人乙○○於警詢中所述情節（見警卷第4 頁
    ）相符，並有本件道路交通事故現場圖、道路交通事故調查
    報告表、交通事故談話紀錄表、高雄市立民生醫院診斷證明
    書（見警卷第5 至12頁）（前開被告以外之人於審判外之陳
    述，公訴人及被告未於本院審理過程中聲明異議，並同意將
    上開陳述作為證據，本院並審酌前開陳述作成時之情況均屬
    正常，且與本案相關之待證事實具有關連性，認適當作為證
    據，依刑事訴訟法第159 條之5 第1 項之規定，上開陳述均
    具有證據能力）、案發現場相片（見偵2 卷第8 至13頁）在
    卷可稽，是被告於前揭時、地駕駛車牌號碼8432-JM 號自用
    小客車，與告訴人發生車禍事故，及告訴人於車禍發生後受
    有左股骨頭骨折及左第三掌骨開放性骨折之傷害等事實，堪
    以認定。按汽車行駛時，駕駛人應注意車前狀況，並隨時採
    取必要之安全措施，道路交通安全規則第94條第3 項定有明
    文，被告領有小型車普通駕駛執照，對於上開規定自應知之
    甚詳，其駕駛汽車自應遵守前開規定，而本件事故發生時，
    並無不能注意之情事，被告竟疏未注意車前狀況，以致肇事
    ，其行為自有過失；至告訴人未注意有無來車即穿越道路，
    可認與有過失，惟仍無解於被告過失犯行之成立。另本件經
    送高雄市政府交通局車輛行車事故鑑定委員會鑑定結果，雖
    認本件車禍事故被告無肇事原因，全部肇事原因係告訴人穿
    越道路未注意有無來車所致，而依該鑑定意見書（見本院卷
    第31頁）所示，其鑑定之依據係以路權之有無為斷，然查，
    本件告訴人於上開車禍事故發生之時，已係年近80歲之老者
    （此有其年籍資料可稽），衡諸常情，其行動必然無法甚為
    迅速，且被告於警詢及本院審理中亦自陳：伊從四維路右轉
    河北路之後，本來有輛機車騎在伊前方，嗣該機車閃開後，
    伊才注意到告訴人在伊右前方，遂趕緊按喇叭示警，並向左
    偏駛閃避，然仍與告訴人發生車禍等語（見警卷第2 頁，本
    院卷第44、45頁），復參以被告與告訴人發生車禍之地點已
    超過河北路之中心線，此有前開道路交通事故現場圖及案發
    現場相片可佐，顯見告訴人非剛開始穿越河北路，是本件車
    禍發生時，路權雖係歸屬於被告，惟告訴人既非突然自路邊
    出現而欲穿越河北路，則被告當時若能善盡其注意車前狀況
    ，隨時採取必要安全措施之義務，當能避免本件車禍事故之
    發生，且此義務亦不因告訴人之交通違規而不存在，從而，
    被告就本件車禍事故之發生，仍係存有過失，前開鑑定意見
    純以路權之有無以為判斷，尚難遽以採為有利於被告之認定
    。又告訴人因本件車禍事故受有上開之傷害之事實，業如前
    述，則被告之過失行為與告訴人受有傷害間，顯有相當因果
    關係。綜上，被告前開自白顯與事實相符，堪以採信，本件
    事證明確，被告上揭犯行，洵堪認定。至聲請簡易判決處刑
    意旨，謂被告係為閃避前方車輛而貿然向右行駛，方會發生
    本件車禍事故，然關於此節，卷內並無任何證據可資佐證，
    且本件車禍事故發生之原因，業經被告詳述如前，且其所述
    與上開道路交通事故現場圖及案發現場相片所示情形相符，
    自堪採信，是聲請簡易判決處刑意旨於此容有誤認，附此敘
    明。
二、核被告所為，係犯刑法第284 條第1 項前段之過失傷害罪。
    被告於肇事後，委託路人撥打電話報警處理，復留在事故現
    場主動向前往事故現場處理，且尚不知肇事者為何人之員警
    坦承肇事，嗣並接受裁判之事實，有前開交通事故談話紀錄
    表附卷可佐，是被告於員警尚不知何人犯罪前，主動坦承其
    為肇事者，符合刑法第62條前段自首之規定，爰依法減輕其
    刑。原審以被告上開過失傷害犯行事證明確，予以論罪科刑
    ，固非無見，惟其認定之犯罪事實，與聲請簡易判決處刑意
    旨相同，謂被告係為閃避前方車輛而貿然向右行駛以致輾壓
    到告訴人左腳，容有未合，業如上述，是臺灣高雄地方法院
    檢察署檢察官依告訴人之請求，以被告所為與自首要件不符
    及原審判決量刑過輕為由提起本件上訴；而被告以原審未將
    本件送鑑定即對其論罪科刑為由，指摘原判決不當而提起上
    訴，渠等上訴固均無理由，惟原審判決既有上述之未洽，自
    應由本院將原判決撤銷予以改判。爰審酌被告駕駛汽車不知
    小心謹慎，而與告訴人發生車禍事故，並致告訴人受有傷害
    ，行為誠不足取，惟念及其於本院審理中坦承犯行，態度尚
    可，而本件車禍事故之發生，告訴人亦與有過失，且過失程
    度較被告為重，復參以被告於本院審理中，業與告訴人達成
    和解，賠償告訴人所受損失，有告訴人之陳報狀附卷可佐（
    見本院卷第32、33頁），顯有悔悟之意等一切情狀，量處如
    主文所示之刑，並諭知易科罰金之折算標準，以資懲儆。查
    被告素行良好，前未曾犯罪受有期徒刑以上刑之宣告，有本
    院被告院內索引卡紀錄表、臺灣高等法院被告前案紀錄表在
    卷可按，而僅因一時疏失，致觸犯本件犯行，並於本院審理
    中與告訴人達成和解，獲得告訴人之諒解（見本院卷第32、
    33、45頁），信被告經此刑之宣告後，應知警惕而無再犯之
    虞，因認暫不執行其前開宣告之刑為當，故併予以宣告緩刑
    2 年，以啟自新。
據上論斷，應依刑事訴訟法第455 條之1 第3 項、第369 條第1
項前段、第364 條、第299 條第1 項前段，刑法第284 條第1 項
前段、第62條前段、第41條第1 項前段、第74條第1 款，罰金罰
鍰提高標準條例第1 條前段、第2 條，判決如主文。
本案經檢察官甲○○到庭執行職務。
中    華    民    國    95    年    5     月    12    日
                  交通法庭    審判長法  官 李嘉興
                                    法  官 林俊寬
                                    法  官 陳君杰
以上正本證明與原本無異。
不得上訴。
中    華    民    國    95    年    5     月    12    日
                                    書記官 陳昱良
附錄本判決論罪科刑之法條：
刑法第284 條第1 項：
因過失傷害人者，處6 月以下有期徒刑、拘役或500 元以下罰金
，致重傷者，處1 年以下有期徒刑、拘役或500 元以下罰金。


司法院資訊處製作；財團法人民間司法改革基金會備份。
